【裁判字號】    99,訴,1406
【裁判日期】    991111
【裁判案由】    違反毒品危害防制條例
【裁判全文】
臺灣彰化地方法院刑事判決              99年度訴字第1406號
公  訴  人  臺灣彰化地方法院檢察署檢察官
被      告  乙○○
上列被告因違反毒品危害防制條例案件，經檢察官提起公訴（99
年度毒偵字第1408號），於本院準備程序中，被告就被訴事實為
有罪之陳述，經裁定改行簡式審判程序，本院判決如下：
    主  文
乙○○施用第一級毒品，累犯，處有期徒刑玖月。又施用第二級
毒品，累犯，處有期徒刑陸月。又共同持有第一級毒品，累犯，
處有期徒刑肆月；扣案之第一級毒品海洛因肆包（驗餘淨重合計
零點陸柒公克）均沒收銷燬之。應執行有期徒刑壹年肆月；扣案
之第一級毒品海洛因肆包（驗餘淨重合計零點陸柒公克）均沒收
銷燬之。
    犯罪事實
一、乙○○前於民國93年間，因施用毒品案件，經本院裁定送觀
    察、勒戒後，認無繼續施用毒品之傾向，於93年5 月6 日執
    行完畢釋放，並由臺灣彰化地方法院檢察署檢察官以93年度
    毒偵字第937 號為不起訴處分確定。又因竊盜案件，經本院
    以93年度斗簡字第245 號判決判處有期徒刑6 月確定；復因
    公共危險案件，經本院以93年度交訴字第85號判決判處有期
    徒刑6 月確定，上開2 案，並經本院以94年度聲字第297 號
    裁定應執行有期徒刑10月確定，經入監執行後，於94年8 月
    31日縮刑期滿執行完畢。暨因公共危險案件，經本院以96年
    度交易字第200 號判決判處有期徒刑6 月確定；及因施用第
    二級毒品案件，經本院以97年度簡字第122 號判決判處有期
    徒刑6 月確定，經入監接續執行後，甫於98年3 月5 日執行
    完畢。
二、詎其猶不知悔改，復基於施用第一級毒品海洛因之犯意，於
    99年7 月26日某時，在其位於彰化縣社頭鄉新厝村新興巷28
    號住處，以將海洛因摻入香菸內加以點燃吸食之方式，施用
    第一級毒品海洛因1 次。另基於施用第二級毒品甲基安非他
    命之犯意，於99年7 月27日某時，在同上住處，以將第二級
    毒品甲基安非他命放入玻璃球內燒烤吸其煙霧之方式，施用
    第二級毒品甲基安非他命1 次。又與友人甲○○共同基於持
    有第一級毒品海洛因之犯意聯絡，於99年7 月29日上午10時
    許，與甲○○合資新臺幣15000 元，而由乙○○出面在彰化
    縣八卦山遊樂區旁電話亭，向不詳姓名年籍、綽號「強哥」
    之成年男子購買第一級毒品海洛因4 包（驗餘淨重合計0.67
    公克），隨即非法持有前揭海洛因4 包，準備供渠等施用。
    嗣於99年7 月29日下午3 時10分許，在彰化縣員林鎮○○里
    ○○路26號前，乙○○與甲○○因形跡可疑經警盤檢，為警
    當場扣得第一級毒品海洛因4 包（驗餘淨重合計0.67公克）
    ，且經徵得乙○○同意採集其尿液送驗，結果呈嗎啡、甲基
    安非他命陽性反應，而查悉上情。
三、案經彰化縣警察局員林分局報請臺灣彰化地方法院檢察署檢
    察官偵查起訴。
    理  由
一、按除被告所犯為死刑、無期徒刑、最輕本刑為3 年以上有期
    徒刑之罪或高等法院管轄第1 審案件者外，於前條第1 項程
    序進行中，被告先就被訴事實為有罪之陳述時，審判長得告
    知被告簡式審判程序之旨，並聽取當事人、代理人、辯護人
    及輔佐人之意見後，裁定進行簡式審判程序；除簡式審判程
    序、簡易程序及第376 條第1 款、第2 款所列之罪之案件外
    ，第1 審應行合議審判，刑事訴訟法第273 條之1 第1 項、
    第284 條之1 分別定有明文。本件被告乙○○所涉係死刑、
    無期徒刑、最輕本刑為3 年以上有期徒刑之罪或高等法院管
    轄第1 審案件以外之罪，並於本院行準備程序時就被訴事實
    為有罪之陳述，本院合議庭依前揭規定，經評議結果，裁定
    改由受命法官獨任行簡式審判程序。
二、上開犯罪事實，業據被告乙○○於本院審理時坦承不諱，且
    證人即同案被告甲○○於99年7 月29日警詢中亦供承：伊與
    被告乙○○共同合資15000 元，由乙○○出面向他人購買海
    洛因供渠等施用等語（偵卷第16-18 頁），又被告為警採集
    尿液送驗結果，確呈嗎啡及甲基安非他命陽性反應，此有彰
    化縣警察局員林分局委託檢驗尿液代號與真實姓名對照認證
    單及詮昕科技股份有限公司於99年9 月30日出具之濫用藥物
    尿液檢驗報告各1 紙附卷可稽。再扣案之白色粉末4 包，經
    鑑驗結果，確係海洛因無訛（驗餘淨重合計0.67公克），此
    有法務部調查局濫用藥物實驗室鑑定書1 紙在卷可參，此外
    復有該海洛因4 包扣案可資佐證，足徵被告之自白確與事實
    相符，堪以採信。本件事證明確，被告上開犯行洵堪認定，
    應依法論科。
三、按修正毒品危害防制條例就施用毒品者，僅於「初犯」及「
    5 年後再犯」二種情形，有其追訴條件之限制，即須於初犯
    經觀察、勒戒或強制戒治釋放後，5 年內均無施用毒品之行
    為，始能認其前所實施之觀察、勒戒或強制戒治已足遮斷毒
    癮，而得於5 年後再犯時，再予適用初犯之規定，重行觀察
    、勒戒等程序；倘5 年內已經再犯，被依法追訴處罰，縱其
    第3 次（或第3 次以上）施用毒品之時間在初犯釋放5 年以
    後，即與「5 年後再犯」之情形有別，且因已於「5 年內再
    犯」，顯見其再犯率甚高，原實施觀察、勒戒或強制戒治，
    已無法收其實效，而無5 年戒斷期之存在，自無再經觀察、
    勒戒及強制戒治之必要，應由檢察官逕行起訴，此有最高法
    院95年度臺非字第59、65號判決及95年度第7 次刑事庭會議
    及97年度第5 次刑事庭會議決議意旨足供參照。查本件被告
    前因施用毒品案件，經本院裁定送觀察、勒戒後，認無繼續
    施用毒品之傾向，於93年5 月6 日執行完畢釋放，並由臺灣
    彰化地方法院檢察署檢察官以93年度毒偵字第937 號為不起
    訴處分確定。其復於上開觀察、勒戒執行完畢釋放後5 年內
    之97年間，因施用第二級毒品案件，經本院以97年度簡字第
    122 號判決判處有期徒刑6 月確定等情，有臺灣彰化地方法
    院檢察署刑案資料查註紀錄表及臺灣高等法院被告前案紀錄
    表各1 份在卷可考，則其再犯本件施用第一、二級毒品犯行
    ，按諸前揭說明，即與5 年後再犯之情形有別，自應逕行追
    訴。
四、核被告乙○○所為，係犯毒品危害防制條例第10條第1 項、
    第2 項之施用第一級、第二級毒品罪，及同條例第11條第1
    項之持有第一級毒品罪。被告於施用毒品前持有第一、二級
    毒品之低度行為，應各為其施用第一、二級毒品之高度行為
    吸收，不另論罪。被告乙○○與甲○○間，就持有第一級毒
    品犯行部分，互有犯意聯絡及行為分擔，均為共同正犯。又
    被告所犯上開3 罪，犯意各別，應予分論併罰。再被告有上
    開犯罪事實欄所載之前科紀錄，有臺灣高等法院被告前案紀
    錄表、臺灣彰化地方法院檢察署刑案資料查註紀錄表各1 份
    在卷可憑，其於有期徒刑執行完畢後，5 年內故意再犯本件
    有期徒刑以上之罪，均為累犯，應分別依刑法第47條第1 項
    之規定加重其刑。爰審酌被告之素行非佳，有施用毒品、竊
    盜及公共危險等前科，及其犯罪之動機、手段、目的，暨其
    犯後尚知坦承犯行等一切情狀，分別量處如主文所示之刑，
    並定其應執行刑，以示懲儆。另扣案之第一級毒品海洛因4
    包（驗餘淨重合計0.67公克）係屬第一級毒品，應依毒品危
    害防制條例第18條第1 項前段之規定沒收銷燬之。
據上論斷，應依刑事訴訟法第273 條之1 第1 項、第299 條第1
項前段，毒品危害防制條例第28條、第10條第1 項、第2 項、第
11條第1 項、第18條第1 項前段，刑法第11條前段，第47條第1
項、第51條第5 款，判決如主文。
本案經檢察官高宏銘到庭執行職務。
中    華    民    國    99    年    11    月    11    日
                        刑事第七庭    法  官  郭麗萍
以上正本證明與原本無異。
如不服本判決應於收受判決後10日內向本院提出上訴書狀，並應
敘述具體理由；其未敘述上訴理由者，應於上訴期間屆滿後20日
內向本院補提理由書（均須按他造當事人之人數附繕本）「切勿
逕送上級法院」。
中    華    民    國    99    年    11    月    11    日
                                      書記書  吳冠慧
附錄本案論罪科刑法條全文：
毒品危害防制條例第10條
施用第一級毒品者，處 6 月以上 5 年以下有期徒刑。
施用第二級毒品者，處 3 年以下有期徒刑。
毒品危害防制條例第11條
持有第一級毒品者，處3 年以下有期徒刑、拘役或新臺幣5 萬元
以下罰金。
持有第二級毒品者，處2 年以下有期徒刑、拘役或新臺幣3 萬元
以下罰金。
持有第一級毒品純質淨重十公克以上者，處1 年以上7 年以下有
期徒刑，得併科新臺幣1 百萬元以下罰金。
持有第二級毒品純質淨重二十公克以上者，處6 月以上5 年以下
有期徒刑，得併科新臺幣70萬元以下罰金。
持有第三級毒品純質淨重二十公克以上者，處3 年以下有期徒刑
，得併科新臺幣30萬元以下罰金。
持有第四級毒品純質淨重二十公克以上者，處1 年以下有期徒刑
，得併科新臺幣10萬元以下罰金。
持有專供製造或施用第一級、第二級毒品之器具者，處1 年以下
有期徒刑、拘役或新臺幣1 萬元以下罰金。

司法院資訊處製作；財團法人民間司法改革基金會備份。
